【裁判字號】    99,易,1570
【裁判日期】    990831
【裁判案由】    詐欺
【裁判全文】
臺灣高雄地方法院刑事判決              99年度易字第1570號
公  訴  人  臺灣高雄地方法院檢察署檢察官
被      告  丁○○
上列被告因詐欺案件，經檢察官提起公訴（99年度偵字第16728
號），本院判決如下：
    主  文
丁○○幫助犯詐欺取財罪，處有期徒刑伍月，如易科罰金，以新
臺幣壹仟元折算壹日。
    事  實
一、丁○○明知詐欺集團之不法份子經常利用他人存款帳戶、提
    款卡、密碼轉帳等方式，獲取不法利益並逃避執法人員之追
    查，且依其社會經驗，應有相當之智識程度可預見將自己所
    有存款帳戶存摺及提款卡連同密碼，交付與不相識之成年人
    使用，有被犯罪集團利用作為詐財轉帳匯款等犯罪工具之虞
    ，竟因缺錢花用，即以縱有人持其存款帳戶作為詐騙之犯罪
    工具，亦不違其本意之幫助詐欺取財犯意，於民國99年3 月
    15日晚上10時許，在高雄縣仁武鄉考潭村復興巷住處內（地
    址詳卷），將其子陳○瑋（89年3 月間出生，真實姓名、年
    籍詳卷）所有之中華郵政股份有限公司仁武郵局（下稱仁武
    郵局）帳號00000000000000號帳戶之存摺、提款卡及密碼，
    交與真實姓名、年籍不詳、綽號「江仔」之成年男子，「江
    仔」則交付新臺幣（下同）5,000 元與丁○○，又接續於翌
    日即同年3 月16日上午11時許，在高雄市○○路與明誠路口
    ，將其女陳○妤（90年2 月間出生，真實姓名、年籍詳卷）
    所有之仁武郵局帳號00000000000000號帳戶存摺、提款卡及
    密碼交與「江仔」，「江仔」則交付5,000 元與丁○○。嗣
    該詐欺集團成員取得上開二帳戶後，即意圖為自己不法之所
    有，共同基於詐欺取財之犯意聯絡，由該詐欺集團之不詳成
    員，分別於如附表所示之時間，撥打電話予如附表所示之乙○○、戊○○、丙○○、己○○、庚○○、辛○○及甲○○
    ，佯稱其等於網路購物時，誤將匯款方式設定為分期付款或
    每月連續扣款，須至自動櫃員機操作更正等語，致如附表所
    示之人均不疑有他誤信為真，於如附表所示之時間，各將如
    該附表所示款項匯入丁○○之子女陳○瑋或陳○妤上開仁武
    郵局帳戶內，並旋遭該集團不詳成員提領一空。嗣因乙○○
    、戊○○、丙○○、己○○、庚○○、辛○○及甲○○驚覺
    有異，報警處理，始悉上情。
二、案經高雄縣政府警察局湖內局報告臺灣高雄地方法院檢察署
    檢察官偵查起訴。
    理  由
一、按被告以外之人於審判外之陳述，雖不符刑事訴訟法第159
    條之1 至第159 條之4 之規定，而經當事人於審判程序同意
    作為證據，法院審酌該言詞陳述或書面陳述作成時之情況，
    認為適當者，亦得為證據；又當事人、代理人或辯護人於法
    院調查證據時，知有第159 條第1 項不得為證據之情形，而
    未於言詞辯論終結前聲明異議者，視為有前項之同意，刑事
    訴訟法第159 條第1 項、第159 條之5 分別定有明文。查本
    案判決所引用各項證據（含傳聞證據、非傳聞證據及符合法
    定傳聞法則例外之證據）之證據能力，檢察官、被告丁○○
    於本院審判程序時，均表示無意見，並同意引為證據，且於
    本院言詞辯論終結前，對於卷附具有傳聞證據性質之證據，
    既均已知其情，卻未聲明異議，本院認該具有傳聞證據性質
    之證據，亦無任何違法取證之不適當情形，以之作為證據使
    用係屬適當，自均具有證據能力。
二、訊據被告對於上揭事實坦承不諱，核與證人即被害人乙○○
    、戊○○、丙○○、己○○、庚○○、辛○○及甲○○於警
    詢時之證述相符（見警一卷第8 至10、14至16、20至21、24
    至25頁、警二卷第7 至8 、11至13、16至18頁），並有乙○○之臺灣中小企業銀行自動櫃員機交易紀錄、戊○○之玉山
    銀行帳戶交易資料查詢單、丙○○之第一銀行自動櫃員機交
    易明細表、己○○、庚○○之郵政自動櫃員機交易明細表、
    辛○○之元大銀行自動櫃員機交易明細表、甲○○之郵政自
    動櫃員機交易明細表各1 紙、上開陳○瑋及陳○妤仁武郵局
    帳戶之開戶資料、戶口名簿影本暨客戶歷史交易清單各1 份
    在卷可稽（見警一卷第13、18、23、27、28至31頁、警二卷
    第10、15、20、21至26頁），足認被告之任意性自白與事實
     相 符，得為認定犯罪之依據。從而，本件事證明確，被告
    上開犯行堪以認定，應依法論科。
三、論罪科刑：
  (一)按刑法上之幫助犯，係指以幫助之意思，對於正犯之犯罪行
    為予以助力，而未參與實施犯罪之行為者而言，最高法院19
    年上字第1984號、49年台上字第77號判例意旨可資參照，亦
    即行為人如未參與實施犯罪構成要件之行為，且係出於幫助
    之意思提供助力，即屬幫助犯，而非共同正犯。查本件被告
    提供其子女陳○瑋、陳○妤所有之仁武郵局帳戶存摺、提款
    卡及密碼與他人使用，使詐騙集團作為實施詐欺取財之犯罪
    工具，其單純提供帳戶供人使用之行為，並不等同於向被害
    人施加詐術之行為，且亦無證據證明被告有參與詐欺取財犯
    行之構成要件行為，是被告提供帳戶供人使用之行為，係對
    於該詐欺集團遂行詐欺取財犯行，資以助力。是核被告所為
    ，係犯刑法第30條第1 項前段、第339 條第1 項之幫助詐欺
    取財罪。被告雖係分二日交付上開二帳戶之存摺、提款卡及
    密碼等物與「江仔」，惟係基於單一幫助詐欺取財之不確定
    故意，且於密接時間內接續交付，應僅成立包括一罪。被告
    或於密接時間內接續交付上開二帳戶之行為，幫助詐騙集團
    成員分別詐取被害人乙○○、戊○○、丙○○、己○○、庚○○、辛○○及甲○○之財物，均屬一行為同時觸犯幫助詐
    欺取財罪，為想像競合犯，應依刑法第55條規定，從一重處
    斷。又被告並未實際參與詐欺犯行，為幫助犯，所犯情節較
    正犯輕微，爰依刑法第30條第2 項規定，減輕其刑。
  (二)爰審酌丁○○前於93年間，因販賣金融帳戶幫助他人收取重
    利案件，經本院以93年度訴字第2676號案件判處有期徒刑4
    月，緩刑2 年確定，竟猶不知悔改，提供其子女所有之上開
    二帳戶供犯罪集團使用，致被害人乙○○、戊○○、丙○○
    、己○○、庚○○、辛○○及甲○○分別受有如附表所示之
    損害（合計為160,484 元），其所為助長詐騙集團財產犯罪
    之風氣，使詐財事件層出不窮發生，造成社會互信受損，擾
    亂金融交易往來秩序，影響層面廣泛，更使執法人員難以追
    查該詐騙集團，增加被害人求償之困難，且迄今未與被害人
    達成和解，亦未賠償被害人之損害，實屬不該，惟念及被告
    於本院審理時終能坦承犯行，態度尚可，除前開案件經宣告
    緩刑外，並無其他前科紀錄，有臺灣高等法院被告前案紀錄
    表可參，並考量其犯罪動機、目的、智識程度、被害人所受
    損害及檢察官具體求處刑度等一切情狀，量處如主文所示之
    刑，兼衡其自稱為高職肄業，目前擔任臨時工等情（見本院
    易字卷第31頁），諭知如主文所示易科罰金之折算標準，以
    示懲儆。
據上論斷，應依刑事訴訟法第299 條第1 項前段，刑法第339 條
第1 項、第30條第1 項前段、第2 項、第55條、第41條第1 項前
段，刑法施行法第1 條之1 第1 項、第2 項前段，判決如主文。
本案經檢察官王清海到庭執行職務。
中    華    民    國    99    年    8     月    31    日
                  刑事第十八庭  審判長法  官  李東柏
                                      法  官  陳芸珮
                                      法  官  周佳佩
以上正本證明與原本無異。
如不服本判決應於收受送達後10日內向本院提出上訴書狀，並應
敘述具體理由；如未敘述上訴理由者，應於上訴期間屆滿後20日
內向本院補提理由書（均須按他造當事人之人數附繕本）「切勿
逕送上級法院」。
中    華    民    國    99    年    8     月    31    日
                                      書記官  王立山
附錄本案論罪科刑法條：
刑法第339 條第1 項
意圖為自己或第三人不法之所有，以詐術使人將本人或第三人之
物交付者，處5 年以下有期徒刑、拘役或科或併科1,000 元以下
罰金。
附表：
┌─┬───┬─────┬─────┬─────┬────────┐
│編│被害人│遭詐騙時間│匯款時間  │ 匯款金額 │匯入之郵局帳號  │
│號│      │          │          │（新臺幣）│                │
├─┼───┼─────┼─────┼─────┼────────┤
│1 │乙○○│99年3 月20│99年3 月22│299,89 元 │陳○瑋仁武郵局帳│
│  │      │日晚上7 時│日晚上7 時│（另被詐騙│號00000000000000│
│  │      │55分許    │31分      │368,934 元│號帳戶          │
│  │      │          │          │非匯入本案│                │
│  │      │          │          │上開二帳戶│                │
│  │      │          │          │內）      │                │
├─┼───┼─────┼─────┼─────┼────────┤
│2 │戊○○│99年3 月20│99年3 月21│14,000 元 │陳○瑋仁武郵局帳│
│  │      │日晚上7 時│日晚上8 時│（另被詐騙│號00000000000000│
│  │      │28分許    │10分      │7,140 元非│號帳戶          │
│  │      │          │          │匯入本案上│                │
│  │      │          │          │開二帳戶內│                │
│  │      │          │          │）        │                │
├─┼───┼─────┼─────┼─────┼────────┤
│3 │丙○○│99年3 月22│99年3 月20│29,989 元 │陳○瑋仁武郵局帳│
│  │      │日下午6 時│日晚上7 時│          │號00000000000000│
│  │      │許        │30分      │          │號帳戶          │
├─┼───┼─────┼─────┼─────┼────────┤
│4 │己○○│99年3 月22│99年3 月22│29,630 元 │陳○瑋仁武郵局帳│
│  │      │日晚上9 時│日晚上9 時│          │號00000000000000│
│  │      │許        │07分      │          │號帳戶          │
├─┼───┼─────┼─────┼─────┼────────┤
│5 │庚○○│99年3 月19│99年3 月19│26,012 元 │陳○妤仁武郵局帳│
│  │      │日晚上6 時│日晚上7 時│          │號00000000000000│
│  │      │12分許    │33分      │          │號帳戶          │
├─┼───┼─────┼─────┼─────┼────────┤
│6 │辛○○│99年3 月19│99年3 月19│12,972元  │陳○妤仁武郵局帳│
│  │      │日晚上9 時│日晚上10時│          │號00000000000000│
│  │      │23分許    │06分      │          │號帳戶          │
├─┼───┼─────┼─────┼─────┼────────┤
│7 │甲○○│99年3 月19│99年3 月19│17,892元  │陳○妤仁武郵局帳│
│  │      │日晚上7 時│日晚上9 時│          │號00000000000000│
│  │      │54分許    │48分      │          │號帳戶          │
└─┴───┴─────┴─────┴─────┴────────┘

司法院資訊處製作；財團法人民間司法改革基金會備份。
